臺灣高雄地方法院交通事件裁定　　　　 96年度交聲字第284號
原處分機關　高雄市政府
異　議　人
即受處分人　甲○○
上列異議人因違反道路交通管理處罰條例案件，對於高雄市政府
於民國96年4月4日所為高市府交裁字第裁32-BO0000000號處分聲
明異議，本院裁定如下：
    主  文
原處分關於罰鍰新臺幣肆萬伍仟元部分撤銷。
其餘異議駁回。
    理  由
一、異議意旨略以：異議人甲○○於民國96年2 月2 日0 時25分
    許，酒後騎乘車號KE8-876 號重型機車，行經高雄市○○○
    路與自立二路口時，為警攔檢，測得呼氣中酒精濃度達每公
    升1.385 毫克，遭警製單舉發，惟異議人因此所涉酒後駕車
    之公共危險刑事案件，業另經臺灣高雄地方法院檢察署（下
    稱高雄地檢署）檢察官為緩起訴處分，期間為1 年，並已向
    國庫支付新臺幣（下同）6 萬元，本於一事不二罰原則，爰
    依法聲明異議，請求撤銷原處分等語。
二、按汽車駕駛人飲用酒類後其吐氣所含酒精濃度超過每公升0.
    25毫克者，不得駕車，道路交通安全規則第114 條第2 款定
    有明文。又汽車駕駛人，駕駛汽車經測試檢定有酒精濃度超
    過規定標準者，處1 萬5 千元以上6 萬元以下罰鍰，並當場
    移置保管其車輛及吊扣其駕駛執照1 年，道路交通管理處罰
    條例第35條第1 項第1 款亦有明定。又依道路交通安全規則
    第2 條第1 款規定，該規則所規範之汽車，包含機器腳踏車
    在內，故機車駕駛人亦應遵守上揭規定。
三、經查：
（一）本件異議人於96年2 月2 日0 時25分許，酒後騎乘車號KE
      8-876 號重型機車，行經高雄市○○○路與自立二路口時
      ，為警攔檢測得呼氣中酒精濃度達每公升1.385 毫克，遂
      予製單舉發，嗣經原處分機關以異議人違規事實明確，依
      道路交通管理處罰條例第35條第1 項第1 款規定，於96年
      4 月4 日以高市府交裁字第裁32-BO0000000號，裁處異議
      人罰鍰4 萬5 千元，及吊扣駕駛執照12個月等事實，為異
      議人所不否認，並有高雄市政府警察局高市警交字第BO00
      00000 號舉發違反道路交通管理事件通知單、原處分機關
      高市府交裁字第裁32-BO0000000號裁決書各1 份附卷可稽
      。又異議人因該次酒後駕車之事實，另涉犯公共危險之刑
      事案件部分，業經高雄地檢署檢察官以96年度偵字第7223
      號予以緩起訴處分確定，緩起訴期間1 年（自96年4 月9
      日起至97年4 月8 日止），異議人應向國庫支付6 萬元，
      嗣異議人於96年5 月2 日向國庫支付6 萬元完畢等節，有
      臺灣高等法院被告前案紀錄表、上開緩起訴處分書、高雄
      地檢署收據各1 份在卷可查。
（二）按行政罰法第26條規定「一行為同時觸犯刑事法律及違反
      行政法上義務規定者，依刑事法律處罰之。但其行為應處
      以其他種類行政罰或得沒入之物而未經法院宣告沒收者，
      亦得裁處之。前項行為如經不起訴處分或為無罪、免訴、
      不受理、不付審理之裁判確定者，得依違反行政法上義務
      規定裁處之」，此即一事不二罰原則；究其立法目的，係
      鑑於刑罰與行政罰同屬對不法行為之制裁，而刑罰之制裁
      功能較強，刑事程序較嚴謹，故以刑事處罰為優先，僅於
      刑罰不能達到相同或可替代功能時，始得科以行政罰。職
      此，一行為同時觸犯刑事法律及違反行政法上義務之規定
      者，行政機關得否科以與刑罰相類之行政罰，端視該行為
      之刑事訴追或審判程序之終局結果而定，在刑事訴追或審
      判程序尚未終局確定前，行政機關自不得逕予裁罰，至於
      沒入或其他種類之行政罰，因兼具維護公共秩序之作用，
      為達行政目的，行政機關仍得併予裁處。
（三）次依刑事訴訟法第253 條之1 、第253 條之2 緩起訴處分
      之規定，係採起訴猶豫制度，允許檢察官對於被告涉犯死
      刑、無期徒刑或最輕本刑3 年以上有期徒刑以外之罪，得
      參酌刑法第57條所列事項及公共利益之維護，認為適當者
      ，予以緩起訴處分，期間為1 年以上3 年以下，以觀察被
      告有無施以刑罰之必要；而緩起訴期間屆滿，未經撤銷者
      ，緩起訴處分即與不起訴處分確定具有同一效力，同法第
      260 條著有明文。復依同法第253 條之3 規定，被告於緩
      起訴期間內故意更犯有期徒刑以上刑之罪，經檢察官提起
      公訴，或於緩起訴前，因故意犯他罪，而在緩起訴期間內
      受有期徒刑以上刑之宣告，或違背第253 條之2 第1 項各
      款之應遵守或履行事項者，檢察官得依職權或聲請撤銷緩
      起訴處分，並依法追訴；亦即在緩起訴期間內，刑事訴追
      程序仍未終局確定，最終是否會被檢察官提起公訴猶懸而
      未決，尚未具實質確定力，此時如行政機關逕為裁決，將
      使行為人同時遭受行政處罰及刑事訴追之危險，顯與行政
      罰法第26條之立法意旨相違。準此，違反行政法上義務之
      行為業經緩起訴處分之情形下，於緩起訴處分尚未實質確
      定前，亦即行為人尚未最終確定免於刑事訴追或處罰前，
      行政機關尚不得逕為與刑罰相類之行政裁罰。
（四）綜上所述，本件異議人既因同一酒後駕車之事實，同時觸
      犯刑事法律及違反行政法上義務，刑事部分並經檢察官為
      緩起訴處分確定，於該緩起訴期間屆滿之97年4 月8 日前
      ，原處分機關逕於96年4 月4 日裁處異議人與刑事罰金相
      類之罰鍰4 萬5 千元，核非適當，異議人此部分異議為有
      理由，應由本院將此罰鍰處分撤銷，由原處分機關視緩起
      訴處分之終局執行結果，另為適法之裁處。至原處分機關
      裁處異議人吊扣駕駛執照12個月部分，係屬其他種類之行
      政裁罰，於法並無不合，異議人此部分異議為無理由，應
      予駁回。
據上論斷，應依道路交通案件處理辦法第19條、第20條，裁定如
主文。
中　　華　　民　　國　　96　　年　　8 　　月　　8 　　日
                  交通法庭  法　官  周宛瑩
以上正本證明與原本無異。
如不服本裁定應於送達後5日內向本院提出抗告狀。
中　　華　　民　　國　　96　　年　　8 　　月　　10　　日
                            書記官  彭帥雄
